【裁判字號】    91,訴,341
【裁判日期】    920225
【裁判案由】    損害賠償
【裁判全文】
臺灣花蓮地方法院民事判決  九十一年度訴字第三四一號
    聲  請  人  國泰世紀產物保險股份有限公司
    法定代理人  丁○○
    訴訟代理人  丙○○
    送達代收人  乙○○
    相  對  人  甲○○
右當事人間請求損害賠償事件，本院判決如左：
    主    文
被告應給付原告新台幣柒拾萬元，及自九十一年十一月七日起至清償日止，按年息百
分之五計算之利息。
訴訟費用由被告負擔。
    事    實
甲、原告方面：聲明、陳述、證據如附件（共二頁）。
              補陳：被告酒醉駕車，依照強制汽車責任保險法第二十七條第一款求
                    償。
乙、被告方面：聲明：駁回原告之訴。
              陳稱：是有酒醉駕車，但已經和解（在支付命令抗告程序中已經提出
                    異議，有附富里鄉調解委員會調解書影本為證據），其中載明
                    汽車強制責任保險之保險金部分概由對造人領取，與聲請人（
                    被告）無關。沒有其他主張及舉證。
    理    由
一、兩造對發生車禍、被告已經與被害人和解（參見調解書）、原告已經給付強制汽
    車責任保險金（參見理賠計算書）均無爭執，僅餘究竟被告於調解書中載明「汽
    車強制責任保險之保險金部分概由對造人領取，與聲請人被告）無關」，是否可
    以排除強制汽車責任保險法第二十七條之規定，而有法律上之爭執。
二、查強制汽車責任保險法第二七條：「被保險汽車發生汽車交通事故，加害人有下
    列情事之一者，保險人仍應依本法規定給付保險金，但得在給付金額範圍內，向
    加害人求償：一酒醉或吸食毒品、迷幻藥而駕車者。二從事犯罪行為或逃避合法
    拘捕者。三自殺或故意行為所致者。四違反道路交通管理處罰條例第二十一條之
    規定而駕車者。五未經被保險人允許而駕車者」。
    其立法之目的，在於「使汽車交通事故所致體傷、殘廢或死亡之受害人，迅速獲
    得基本保障，並維護道路交通安全（參見同法第一條）」，且「因汽車交通事故
    致受害人體傷、殘廢或死亡者，加害人不論有無過失，在相當於本法規定之保險
    金額範圍內，受害人均得請求保險賠償給付（參見庭法第五條）」。在加害人不
    論有無過失之情形下，受害人均得迅速獲得基本保障，但如果加害人嚴重違反法
    規之情節重大者，還得享有這樣的社會保險，就不是立法之本旨，因而在第二十
    七條設有求償規定，「酒醉而駕車者，保險人仍應依本法規定給付保險金（給被
    害人），但得在給付金額範圍內，向加害人求償」，被告自然不能因之而免除自
    己酒醉駕車肇事後之賠償責任。
    堪見被告之抗辯係規避法律之規定而無可採，原告之主張（及其法定遲延利息）
    為有理由。
三、據上論結，本件原告之訴為有理由，依民事訴訟法第七十八條，判決如主文。
中      華      民      國    九十二    年      二      月    二十五    日
                        臺灣花蓮地方法院民事庭
~B法      官  陳心弘
右為正本，係照原本作成。
如對本判決不服，應於送達後廿日內，向本院提出上訴狀（應抄附繕本）。
~B法院書記官  吳金寶
中      華      民      國    九十二    年      二      月    二十七    日


司法院資訊處製作；財團法人民間司法改革基金會備份。
